臺灣高雄地方法院交通事件裁定　　　　 100年度交聲字第80號
原處分機關　交通部公路總局高雄區監理所
異　議　人
即受處分人　莊曜青
上列異議人即受處分人因違反道路交通管理處罰條例事件，對於
交通部公路總局高雄區監理所中華民國99年12月10日所為之處分
（原處分：高監營裁字第裁80-B00000000號），聲明異議，本院
裁定如下：
    主  文
原處分撤銷。
莊曜青不罰。
    理  由
一、異議意旨略以：異議人即受處分人莊曜青（下稱受處分人）
    於民國99年6 月20日凌晨2 時41分許，騎乘車牌號碼MUI-32
    8 號普通重型機車沿高雄市○○路西向東行駛時，並無競駛
    行為，且其覺得當時車速並未如警察說的那麼快，又該案業
    經臺灣高雄地方法院檢察署（以下簡稱高雄地檢署）檢察官
    以99年度偵字第28014 號為不起訴處分，詎高雄市交通局（
    按：本件原處分機關為交通部公路總局高雄區監理所，聲明
    異議意旨此部分記載顯係錯誤）仍對受處分人為裁罰，主觀
    上已有不當，顯然行政裁量權凌駕司法上事實調查，為此依
    法聲明異議，請求撤銷原處分等語。
二、按二輛以上之汽車共同違反第1 項規定，或在道路上競駛、
    競技者，處汽車駕駛人新臺幣（下同）3 萬元以上9 萬元以
    下罰鍰，並當場禁止其駕駛及吊銷其駕駛執照；汽車駕駛人
    違反第1 項、第3 項規定者，應接受道路交通安全講習，道
    路交通管理處罰條例第43條第3 項、第5 項前段各定有明文
    。經查：
(一)受處分人於上揭時間騎乘車牌號碼MUI-328 號普通重型機車
    與其他機車共同沿高雄市○○路段由西往東方向時，為高雄
    市政府警察局新興分局（以下稱新興分局）值勤警員駕駛警
    用偵防車在後跟隨並錄影蒐證，而受處分人與其他機車駕駛
    人於該段期間內確有併排行駛、佔據外側車道及機車道等交
    通違規行為，嗣新興分局即以受處分人所騎乘之上開機車有
    「二輛以上車輛在道路上競駛」之交通違規行為為由逕行開
    單舉發，原處分機關即交通部公路總局高雄區監理所據此認
    定受處分人有「二輛以上汽車共同在道路上競駛」之違規事
    實，因而裁處受處分人3 萬元之罰鍰，並吊銷駕駛執照及應
    參加道路交通安全講習等情，此為受處分人所是認，並有高
    雄市政府警察局高市警交字第B00000000 號舉發違反道路交
    通管理事件通知單1 紙、交通部公路總局高雄區監理所高監
    營裁字第裁80-B000000 00 號違反道路交通管理事件裁決書
    1 份及錄影蒐證畫面翻拍照片3 張在卷可稽，此部分事實堪
    予認定。
(二)又新興分局認受處分人前揭駕駛行為涉犯刑法第185 條第1
    項之妨害公眾往來危險罪嫌移送高雄地檢署檢察官偵辦，經
    偵查結果，檢察官雖認罪嫌不足，而以99年度偵字第28014
    號為不起訴處分，有99年度偵字第28014 號不起訴處分書1
    份在卷可憑。惟因刑法第185 條第1 項之妨害公眾往來危險
    罪係以「損壞或壅塞陸路、水路、橋樑或其他公眾往來之設
    備或以他法致生往來之危險」為構成要件，而道路交通管理
    處罰條例第43條第3 項則以「在道路上競駛」之行為態樣作
    為處罰依據，兩者之構成要件並不相同，如有「在道路上競
    駛」之情形，並非當然構成「壅塞陸路」或「以他法致生往
    來之危險」，其理甚明；再者，檢察官就刑事案件所為之不
    起訴處分，僅有限制同一事實再行起訴之效力，乃著重在不
    得重複進行刑事責任訴追，且不起訴處分所認定之事實，原
    不足以拘束法院，本院自得本於調查證據所得之確信認定原
    處分是否適法，故受處分人之前揭行為，縱經檢察官為不起
    訴處分確定，亦無法憑為受處分人無原處分機關所指之交通
    違規事實之認定依據。是聲明異議意旨稱：該案業經檢察官
    為不起訴處分，原處分機關仍對受處分人為裁罰，主觀上已
    有不當，顯然行政裁量權凌駕司法上事實調查云云，顯係誤
    會，自非可取，先予敘明。
(三)次按所謂「競駛」，應有相互超越追逐、競賽比快之情形，
    倘非互相為超越追逐、競賽比快而僅係快速行駛而有逾越最
    低速限，亦僅為超速行駛，而非競速行駛，此有臺灣高等法
    院93年度交抗字第453 號裁定可供參照。本件受處分人於上
    揭時、地是否有「二輛以上汽車共同在道路上競駛」之交通
    違規行為乙節，證人即當時負責跟拍蒐證之員警薛又仁雖到
    庭證述：我於案發當時係擔任新興分局防飆勤務之蒐證人員
    ，我們駕駛偵防車在高雄市○○路及中山路口停等紅燈，停
    等時發現受處分人駕駛MUI-328 號重型機車連同其他機車沿
    中正路往東方向高速行駛，我立即請駕駛員警在中正路右轉
    ，並開啟攝影機尾隨該車隊進行蒐證，當時該車隊速度非常
    快，我們駕駛偵防車以等速方式在後進行蒐證，當時車速約
    90公里，後來他們5 輛機車就佔據中正路外線快車道行駛，
    以前面3 台、後面3 台成一個車隊，後來他們行駛到中正民
    族路口併排停等紅燈並在那裡嬉笑，綠燈後車隊就往前行駛
    ，而且是以高速在行駛，當時車速約在90幾公里，一直到中
    正和平路口，有4 部機車右轉，另1 部往中正地下道方向行
    駛逃逸，這部機車車速高達120 公里，受處分人的機車是在
    和平路口和其他機車一起右轉等語；另本院依職權調閱高雄
    地檢署99年度偵字第28014 號公共危險案件卷宗，並當庭勘
    驗該偵查卷所附之蒐證光碟，結果為：員警從高雄市○○路
    開始進行防飆勤務之蒐證，一開始即可見多部機車形成之車
    隊在中正路上外側車道及機車道上併排由西往東方向行駛，
    其中8GU-037 號機車一度行駛到內側快車道，此時員警表示
    ：「跑很快，時速90，中正忠孝西向東，快一點，都錄不到
    車牌」，於錄影畫面時間0 分13秒許，車牌號碼MUI-328 號
    機車出現在畫面中，約0 分33秒，員警表示：「中正復興，
    時速100 」，在0 分40秒時，員警偵防車超越MUI-328 號機
    車趨前跟拍前方車輛，員警表示：「藍色那台，中正錦田，
    中正開封，中正民族，中正民族闖紅燈」，雖員警表示中正
    民族闖紅燈，但依0 分52秒左右之蒐證錄影畫面，可見到上
    開車隊有中正民族路口之待轉區併排停等紅燈，車隊之機車
    車號由左至右依序分別為8GU-037 （駕駛未戴安全帽）、07
    9-HFZ 、XZ3-613 、MUI-328 、YF2-308 號等5 部機車，車
    隊成員於停等時互相交談嬉鬧，警方表示：「中正民族西向
    東」，於1 分42秒時，中正民族路口之燈號轉為綠燈，車隊
    開始往前行進，併排在外側車道及機車道間行駛，警方表示
    ：「併排佔用快車道，跑很快，時速70，中正尚億西向東，
    時速80，中正尚信，中正和平」（路面速限黃色字體標示：
    50），在畫面時間2 分13秒許，除了8GU-037 、XZ3-613 號
    機車繼續直行外，MUI-328 、079-HFZ 、YF2-308 號等3部
    機車均從和平路右轉，並消失於畫面中，員警偵防車則繼續
    於中正路上直行進入中正路地下道跟拍8GU-037 號機車，並
    表示：「時速80，快車道地下道，時速120 ，中正路西向東
    ，中正福德，中正福德，8GU-037 ，時速120 」等內容，有
    本院100 年3 月3 日勘驗筆錄1 份在卷可稽。依據上開證人
    證詞以及本院勘驗光碟結果，受處分人所屬車隊之成員有未
    戴安全帽、一度有行駛於外側快車道並超越其他機車之行為
    ，以及該車隊成員均以時速80至120 公里不等之速度高速行
    駛於中正路上，而有違反其他交通法規之情形等事實固可認
    定，惟依上開勘驗內容，未見受處分人及其車隊成員間有相
    互超車、競速比快之情形存在，而證人亦未證述其曾目睹上
    情，準此，本院自無從認定受處分人有道路交通管理處罰條
    例第43條第3 項規定所稱之共同在道路上競駛之違規行為，
    則受處分人辯稱其並無競駛行為，並非全然不可採信。
三、綜上所述，本案依現有證據，尚不足以認定受處分人於上揭
    時、地有「二輛以上汽車共同在道路上競駛」之交通違規行
    為，原處分機關未予詳察，對於受處分人逕予上開裁罰，尚
    有未當。受處分人以其並無競駛行為為由聲明異議，經核為
    有理由，應由本院將原處分撤銷，另為受處分人不罰之裁定
    ，以資救濟。
四、據上論斷，應依道路交通事件處理辦法第19條前段，裁定如
    主文。
中    華    民    國   100    年    4     月    12    日
                        交通法庭  法  官  陳芸珮
以上正本證明與原本無異。
如不服本裁定，應於收受送達後5 日內向本院提出抗告狀。
中    華    民    國   100    年    4     月    12    日
                                  書記官  楊茵如